臺灣臺南地方法院刑事判決
111年度金訴字第222號
公  訴  人  臺灣臺南地方檢察署檢察官
被      告  蔡紫涵





選任辯護人  劉芝光律師
(法扶律師)          
上列被告因詐欺等案件，經檢察官提起公訴（110年度偵字第231
96號），本院判決如下：
    主  文
蔡紫涵犯如附表編號1至7論罪科刑欄所示之罪，各處如附表編號
1至7論罪科刑欄所示之刑。應執行有期徒刑壹年柒月。
未扣案之手機壹支、犯罪所得新臺幣壹萬貳仟玖佰肆拾肆元均沒
收，於全部或一部不能沒收或不宜執行沒收時，追徵其價額。
    事  實
一、蔡紫涵於民國110年7月13日加入由LINE暱稱「詩晴」、「劉
    偉俊」等成年人及其他不詳姓名之成年人所組成之3人以上
    ，以實施詐術為手段，具有持續性及牟利性之有結構性組織
    之詐欺集團。其預見依詐欺集團成員指示提供自己之帳戶資
    料予無信賴關係之詐欺集團不詳成員，且依指示以自己帳戶
    內來源不明之金錢購買虛擬貨幣後，轉至指定虛擬錢包，
　　可供作為詐取被害人金錢及洗錢之用，然為獲取報酬，即令
　　詐取被害人金錢及洗錢亦不違反其本意，而與詐欺集團成員
    基於3人以上共同詐欺、洗錢之犯意聯絡，共同意圖為自己
    不法之所有，由蔡紫涵於110年7月16日將所申辦之中國信託
    商業銀行股份有限公司（以下簡稱中國信託）帳號00000000
    0000帳戶之資料提供予詐欺集團成員，供詐欺被害人將被詐
    欺之金額匯款（轉帳、無摺存款）至上開中國信託帳戶，並
    由上開詐欺集團之不詳成員以如附表編號1至7詐欺事實欄所
    示之方式，詐取如附表編號1至7詐欺事實欄所示之被害人賴
    素蘭等7人之金錢。其後，蔡紫涵再依詐欺集團成員指示，
    以被害人匯款（轉帳、無摺存款）至上開中國信託帳戶之金
    錢購買虛擬貨幣後，將所購得之虛擬貨幣轉至指定虛擬錢包
    ，因而產生遮斷資金流動軌跡以逃避國家追訴處罰之效果，
    掩飾詐欺犯罪所得。蔡紫涵並因此取得新臺幣（下同）1萬2
    944元之報酬。嗣經附表所示之賴素蘭等人察覺有異而報警
    ，經警循線查悉上情。
二、案經賴素蘭、陳阿嬌、陳寶琴、褚錦惠、林子湄告訴後，由
    臺南市政府警察局永康分局報請臺灣臺南地方檢察署檢察官
    偵查起訴。
    理  由
一、按被告以外之人於審判外之陳述，雖不符合同法第159條之1
    至第159條之4之規定，但經當事人於審判程序同意作為證據
    ，法院審酌該言詞陳述或書面陳述作成時之情況，認為適當
    者，亦得為證據。刑事訴訟法第159條之5第1項定有明文。
    本件據以認定事實所引用之陳述證據，業經被告及辯護人表
    示對於其證據能力均無意見，同意有證據能力（本院卷第61
    頁）；而本院審酌該證據資料作成當時之過程、內容、功能
    等之情況，認為適當，亦查無其他違法取證或其他瑕疵等不
    實之情事，具備合法可信之適當性保障，與本案待證事實間
    並具有相當之關聯性，以之為本案證據尚無不當，復無顯有
    不可信之情況，認均得採為證據。
二、本件被告蔡紫涵雖承認上開中國信託帳戶係其所申辦，及有
    依指示以匯入該帳戶內之金額購買虛擬貨幣轉至指定虛擬錢
    包之事實，然否認有何詐欺、洗錢及參與犯罪組織之犯行，
    並辯稱她係因網路求職遭LINE暱稱「詩晴」、「劉俊偉」、
    不詳姓名主管欺騙，誤以為受僱於「新加坡獅城搬磚團隊」
    而依指示「搬磚」（即於不同虛擬貨幣平台低買高賣賺取價
    差），以公司資金購買虛擬貨幣賺取勞務報酬，並無共同詐
    欺、洗錢及參與犯罪組織之犯意。
三、經查：
　㈠被告蔡紫涵於於110年7月13日加入LINE暱稱「詩晴」、「主
    管（被告已忘記該員暱稱及ID）」、「劉偉俊」等人之通訊
    軟體LINE，並由「主管」傳切結書供被告下載簽名後回傳，
    及由「劉偉俊」以LINE告知被告如何操作虛擬貨幣交易，被
    告並於110年7月16日將所申辦之上開中國信託帳號00000000
    0000帳戶之資料提供予「劉偉俊」等情，業據被告供明在卷
    ，且有卷附獅城合作責任切結書（警卷第19頁）可憑。
　　    再者，詐欺集團之不詳成員以如附表編號1至7詐欺事實
　　欄所示之方式，詐取如附表編號1至7詐欺事實欄所示之告訴
　　人賴素蘭等7人之金錢，由其等匯款（轉帳、無摺存款）至
　　被告所申設之上開中國信託帳戶等情，亦據告訴人賴素蘭、
　　陳阿嬌、陳寶琴、褚錦惠、林子湄、被害人林妙、告訴人詹
　　旻蓉於警詢中供明在卷，並有告訴人賴素蘭提出之永豐銀行
　　西湖分行帳號000-000000****8265號帳戶存摺封面及內頁明
　　細影本2紙（警卷第31至33頁）、永豐銀行收執聯2紙（警卷
　　第35頁）、告訴人賴素蘭與詐騙集團不明成員（暱稱「台灣
　　加油」）之Line通訊軟體對話紀錄及手機擷圖1份（警卷第
　　37至49頁）、告訴人陳阿嬌提出之台北富邦銀行士林分行帳
　　號000-00000****6820號帳戶存摺封面及內頁明細影本2紙（
　　警卷第67至69頁）、告訴人陳阿嬌與詐騙集團不明成員（暱
　　稱「Andy」）之Line通訊軟體對話紀錄1份（警卷第71至73
　　頁）、中國信託新台幣存提款交易憑證之翻拍照片1張（警
　　卷第74頁）、告訴人陳寶琴提出之鄭和明兆豐國際商業銀行
　　北台中分行帳號017-037****1276號帳戶活期儲蓄存款存摺
　　封面及內頁明細影本2紙（警卷第91頁）、兆豐國際商業銀
　　行國內匯款申請書影本1紙（警卷第93頁）、告訴人陳寶琴
　　與詐騙集團不明成員（暱稱「陳良佑」）之Line通訊軟體對
　　話紀錄1份（警卷第95至99頁）、告訴人褚錦惠提出之合作
　　金庫銀行客戶交易明細單影本1紙（警卷第113頁）、告訴人
　　褚錦惠與詐騙集團不明成員（暱稱「廖宜飛」）之Line通訊
　　軟體對話紀錄1份（警卷第115頁）、告訴人林子湄提出之中
　　國信託銀行新台幣存提款交易憑證1紙（警卷第133頁）、詐
　　騙集團不明成員來電通聯紀錄翻拍照片2張（警卷第135頁）
　　、被害人林妙提出之中國信託銀行新台幣存提款交易憑證影
　　本1紙（警卷第151頁）、被害人林妙與詐騙集團不明成員（
　　暱稱「Ace林忠衛」）之Line通訊軟體對話紀錄1份（警卷第
　　153至155頁）、告訴人詹旻蓉提出之網路轉帳擷圖1張（警
　　卷第189頁）、簡訊擷圖1張（警卷第197頁）、告訴人詹旻
　　蓉與詐騙集團不明成員（暱稱「蝦皮兼職前台客服」、「任
　　務客服036」、「任務客服086」）之Line通訊軟體對話紀錄
　　1份（警卷第199至229頁）、被告上開中國信託帳戶之存款
　　基本資料及自110年7月1日至同年8月5日存款交易明細1份（
　　警卷第267至275頁）附卷可以佐證。
　　    又蔡紫涵再依詐欺集團成員指示，以被害人匯入上開中
　　國信託帳戶之金錢購買虛擬貨幣後，將所購得之虛擬貨幣轉
　　至指定虛擬錢包，共獲得報酬1萬2944元等情，亦據被告供
　　明在卷，並有被告上開中國信託帳戶之存款基本資料及自11
　　0年7月1日至同年8月5日存款交易明細1份（警卷第267至275
　　頁）附卷可以佐證。
  ㈡被告雖辯稱她係因網路求職遭LINE暱稱「詩晴」、「劉俊偉
    」、不詳姓名主管欺騙，誤以為受僱於「新加坡獅城搬磚團
    隊」而依指示「搬磚」（即於不同虛擬貨幣平台低買高賣賺
    取價差）。惟依卷附被告提出之獅城合作責任切結書（警卷
    第19頁）所示，僅記載「甲、乙方依本專案共同合作，並從
    中得到獲利」卻無具體工作內容。再者，切結書中之甲方僅
    載記為「新加坡獅城搬磚團隊」，而無具體之公司、行號名
    稱，亦無公司所在地或營業處所之記載。亦即，僅依上開切
    結書，並無從確立勞動契約對象、具體之工作內容及權利義
    務，與一般求職受僱顯然不同。
　㈢被告於警詢中供稱其係依「劉俊偉」指示，下載「幣max」虛
    擬貨幣app，並將app之遠東銀行帳號000-0000000000000000
    帳戶（按即app虛擬帳戶）綁定約定帳戶為其所申設之上開
    中國信託帳戶，綁定後對方告知她會有錢進她的上開中國信
    託帳戶，叫她錢轉到app（按即上開遠東銀行虛擬帳戶），
    再購買虛擬貨幣，並依指示轉到（電子）錢包（警卷第7頁
    ）。再依卷附上開中國信託帳戶存款交易明細（警卷第270
    至275頁）所示，被告自110年7月16日起至20日止，分別於7
    月16日轉帳2筆、19日轉帳4筆、20日轉帳1筆，合計共7筆金
    額至上開遠東銀行虛擬帳戶購買虛擬貨幣。被告於警詢中之
    供稱其共獲得之報酬為1萬2944元（警卷第8頁），獲利部分
    有領出來花用（警卷第9頁）。被告於偵查中亦供稱她曾在
    餐廳及手機配件行工作，助理月薪是3萬2000元（偵卷第19
    頁）。本件被告僅於7月16、19、20日3日小量工作即可獲得
    平均每日報酬約4千3百餘元，且其工作僅係依指示購買虛擬
    貨幣，並不需特別之專業知識或能力，其勞務付出與收入顯
    不相當。
　㈣由卷附上開中國信託帳戶存款交易明細（警卷第270至275頁
    ）觀之，本案告訴人及被害人匯款（轉帳、無摺存款）至
　　被告所申設之上開中國信託帳戶，分別係以「電匯」、「現
    金」、「跨行轉」等方式進入上開帳戶，且係不定期、不定
    額，其資金來源中，部分有被害人姓名、貨款、尾款之註記
    。被告於偵查中亦供稱對方說是資金來源是公司款項（偵卷
    第17頁）。既然資金來源是公司款項為何係不定期、不定額
    進入被告上開中國信託帳戶，且部分有被害人姓名、貨款、
    尾款之註記？其資金來源顯有可疑。
　㈤本案之操作模式中，被告可完全控制其所申設帳戶之提領轉
    帳，苟被告與詐欺集團成員間無相當之默契或信賴關係，則
    遭詐欺之被害人匯款（轉帳、無摺存款）至被告所申設之上
    開中國信託帳戶，詐欺集團成員即失去對上開款項之控制，
    倘被告自行提領花用，則詐欺集團將一無所獲損失甚鉅。
　㈥綜上所述，本件由被告所提供之上開切結書，並無公司行號
    名稱、營業所，且無具體之工作內容及權利義務，與一般求
    職受僱顯然不同；被告工作僅係依指示購買虛擬貨幣，並不
    需特別之專業知識或能力，卻可獲得平均每日約4千3百餘元
    之報酬，勞務付出與收入顯不相當；帳戶內資金來源既係公
    司，卻是不定期、不定額進入被告上開中國信託帳戶，且部
    分有被害人姓名、貨款、尾款之註記？資金來源有顯而易見
    可疑之處；本案之操作模式中，被告與詐欺集團成員有無相
    當之默契存在等情節綜合判斷，被告應已預見依詐欺集團成
    員指示提供自己之帳戶資料予無信賴關係之詐欺集團不詳成
    員，且依指示以自己帳戶內來源不明之金錢購買虛擬貨幣後
    ，轉至指定虛擬錢包，可供作為詐取被害人金錢及洗錢之用
    ，然為獲取報酬，即令詐取被害人金錢及洗錢亦不違反其本
    意，而參與詐欺集團犯罪組織，及與詐欺集團成員共同詐欺
    、洗錢之未必故意。
四、從而，本件被告上開所辯尚不足採，其參與上開詐欺集團，
    共同詐取被害人之金錢，並以上開帳戶取得詐欺所得之金額
    購買虛擬貨幣，掩飾詐欺犯罪所得而洗錢等犯行，事證明確
    ，應依法論科。
五、論罪科刑：
  ㈠核被告蔡紫涵所為，其如附表編號1部分係犯組織犯罪防制條
    例第3條第1項後段之參與犯罪組織罪；如附表編號1至7部分
    ，均係犯刑法第339條之4第1項第2款之三人以上共同犯詐欺
    取財罪、洗錢防制法第2條第2款、第14條第1項之洗錢罪。
　㈡被告所犯刑法第339條之4第1項第2款之三人以上共同犯詐欺
    取財罪、洗錢防制法第2條第2款、第14條第1項之洗錢罪，
    與「詩晴」、「主管」、「劉俊偉」及所屬詐欺集團其他成
    員間，有犯意聯絡及行為分擔，均應論以共同正犯。
  ㈢被告所犯上開參與犯罪組織罪及附表編號1所示第一次犯三人
    以上共同犯詐欺取財罪、洗錢罪3罪間，係一行為觸犯數罪
    名，為想像競合犯，應依刑法第55條規定，從一重之三人以
    上犯詐欺取財罪處斷；又其所犯附表編號2至7所示三人以上
    共同犯詐欺取財罪及洗錢2罪間，均係一行為觸犯數罪名之
    想像競合犯，各應依刑法第55條規定，分別從一重之三人以
    上共同犯詐欺取財罪處斷。
　㈣被告如附表編號1所示犯行，雖告訴（被害）人有2次匯款行
    為，然其時間緊接，且係向同一被害人收取詐取金錢，顯係
    基於同一次詐欺犯意所為，在刑法評價上各個行為之獨立性
    薄弱，難以強行割裂，應係數個同種舉動之反覆施行，應包
    括予以評價為同一行為之接續犯，應各論以一罪。
　㈤被告所犯如附表編號1至7所示7次犯行，犯意各別，行為互殊
    ，各應分論併罰。
  ㈥爰審酌被告並無前科犯行，品行尚佳；不思以正當途徑獲取
    財富，為貪圖報酬，接受詐欺集團成員之指揮，從事集團式
    詐騙、洗錢行為分工，致難以追查詐欺集團上游，破壞社會
    秩序及治安；及被告犯罪後態度，並衡量其等參與詐騙之金
    額、被害人所受損害，參與犯罪集團之程度；暨被告家庭經
    濟狀況不佳，有卷附中低收入戶證明書（本院卷第75頁）可
    參；於本院審理中所述其教育程度為五專肄業，當初是因為
    沒有想要繼續唸書了，所以就退學。目前剛找到寵物店的工
    作。父母親目前還不需要她照顧，但她自己在外租屋，需要
    負責自己在外的開銷等智識程度、家庭生活狀況等一切情狀
    ，分別量處如附表所示之刑，並定其應執行刑如主文所示。
六、另按「106年4月19日修正公布之組織犯罪防制條例第3條第3
　  項規定：「犯第1項之罪者，應於刑之執行前，令入勞動場
　  所，強制工作，其期間為3年。」（嗣107年1月3日修正公布
　  第3條，但本項並未修正）就受處分人之人身自由所為限制
　  ，違反憲法比例原則及憲法明顯區隔原則之要求，與憲法第
　  8條保障人身自由之意旨不符，應自本解釋公布之日起失其
　  效力」（110年12月10日大法官釋字第812號解釋參照）。是
　  本件被告雖成立組織犯罪防制條例第3條第1項後段之參與犯
    罪組織罪，惟依上開大法官釋字第812號解釋，組織犯罪防
    制條例第3條第3項已失其效力，尚不得依該規定諭知強制工
    作，附此說明。
七、沒收
  ㈠未扣案之被告與詐欺集團成員間聯絡所用之手機1支係被告浩
    所有供與詐欺集團成員聯絡之工具，應依刑法第38條第2項
    前段規定宣告沒收，於全部或一部不能沒收或不宜執行沒收
    時，各應依刑法第38條第4項規定追徵其價額。
　㈡被告本案獲利共1萬2944元，業據被告供明在卷（警卷第8頁
    ），上開犯罪所得應依刑法第38條之1第1項規定宣告沒收，
    於全部或一部不能沒收或不宜執行沒收時，應依刑法第38條
    之1第3項規定追徵其價額。
八、依刑事訴訟法第299條第1項前段，組織犯罪防制條例第3條
    第1項後段，洗錢防制法第14條第1項、第2項，刑法第11條
    前段、第28條、第339條之4第1項第2款、第38條第2項前段
    、第4項、第38條之1第1項前段、第3項、第51條第5款、第5
    5條，刑法施行法第1條之1，判決如主文。　
本案經檢察官蔡佳蒨提起公訴；檢察官吳惠娟、蘇聖涵到庭執行
職務。
中　　華　　民　　國　　111 　年　　12　　月　　6 　　日
                    刑事第三庭審判長法　官  鄭文祺
                                    法  官  鄭燕璘
                                    法  官  郭瓊徽
以上正本證明與原本無異。
如不服本判決應於收受本判決後20日內向本院提出上訴書狀，並
應敘述具體理由。其未敘述上訴理由者，應於上訴期間屆滿後20
日內向本院補提理由書狀（均須按他造當事人之人數附繕本）「
切勿逕送上級法院」。
                                    書記官  李慈容
中　　華　　民　　國　　111 　年　　12　　月　　7 　　日
附表：
編號 詐  欺  事  實 論罪科刑 1   詐欺集團之不詳成員接續於110年7月14日至16日撥打電話與賴素蘭，佯稱係賴素蘭親人，並加至賴素蘭通訊軟體LINE，且以LINE聯絡賴素蘭佯稱急需借錢處理貨款，使賴素蘭因而陷於錯誤，先後於110年7月16日10時23分許，匯款新臺幣（下同）16萬元、同年月19日匯款12萬元至蔡紫涵所申設之上開中國信託帳戶。蔡紫涵旋將之跨行轉帳至上開遠東銀行虛擬帳戶購買虛擬貨幣。  蔡紫涵犯三人以上共同犯詐欺取財罪，處有期徒刑壹年貳月。    2   詐欺集團之不詳成員接續於110年7月7日至15日撥打電話與陳阿嬌，佯稱係陳阿嬌親人，並加至陳阿嬌通訊軟體LINE，且以LINE聯絡陳阿嬌佯稱貨款出問題急需用錢，使陳阿嬌因而陷於錯誤，於110年7月16日10時44分許，以現金存款方式存款20萬元至蔡紫涵所申設之上開中國信託帳戶。蔡紫涵旋將之跨行轉帳至上開遠東銀行虛擬帳戶購買虛擬貨幣。  蔡紫涵犯三人以上共同犯詐欺取財罪，處有期徒刑壹年壹月。     3 詐欺集團之不詳成員接續於110年7月14日至16日撥打電話與陳寶琴，佯稱係陳寶琴親人，並加至陳阿嬌通訊軟體LINE，且以LINE聯絡陳寶琴佯稱與朋友開公司急需用錢，使陳寶琴因而陷於錯誤，於110年7月16日11時9分許，匯款15萬元至蔡紫涵所申設之上開中國信託帳戶。蔡紫涵旋將之跨行轉帳至上開遠東銀行虛擬帳戶購買虛擬貨幣。 　　 蔡紫涵犯三人以上共同犯詐欺取財罪，處有期徒刑壹年壹月。     4 詐欺集團之不詳成員於110年7月19日與褚錦惠聯絡，佯稱係褚錦惠親人，並加至褚錦惠通訊軟體LINE，且以LINE聯絡褚錦惠佯稱貨款錢不夠用，使褚錦惠因而陷於錯誤，於110年7月19日12時29分許，轉帳3萬元至蔡紫涵所申設之上開中國信託帳戶。蔡紫涵旋將之跨行轉帳至上開遠東銀行虛擬帳戶購買虛擬貨幣。 　　 蔡紫涵犯三人以上共同犯詐欺取財罪，處有期徒刑壹年。    5 詐欺集團之不詳成員於110年7月19日撥打電話與林子湄，佯稱係林子湄親人，因資金周轉不靈急需借錢，使林子湄因而陷於錯誤，於110年7月19日12時52分許，以現金存款方式存款6萬元至蔡紫涵所申設之上開中國信託帳戶。蔡紫涵旋將之跨行轉帳至上開遠東銀行虛擬帳戶購買虛擬貨幣。  蔡紫涵犯三人以上共同犯詐欺取財罪，處有期徒刑壹年。    6 詐欺集團之不詳成員接續於110年7月18日至19日撥打電話與林妙 ，佯稱係林妙親人，並加至林妙通訊軟體LINE，且以LINE聯絡林妙佯稱需借錢，使林妙因而陷於錯誤，於110年7月19日13時12分許，以現金存款方式存款3萬元至蔡紫涵所申設之上開中國信託帳戶。蔡紫涵旋將之跨行轉帳至上開遠東銀行虛擬帳戶購買虛擬貨幣。  蔡紫涵犯三人以上共同犯詐欺取財罪，處有期徒刑壹年。    7 詐欺集團之不詳成員於110年7月20日以簡訊與詹旻蓉聯絡，佯稱邀詹旻蓉在家輕鬆賺錢，詹旻蓉並加至其通訊軟體LINE。詐欺集團之不詳成員另以LINE聯絡詹旻蓉佯稱可以幫助小型電商推高銷量及評價，以購買方式賺取佣金，使詹旻蓉因而陷於錯誤，依指示轉帳多筆金額至對方指定帳戶，其中一筆係於110年7月20日10時34分許，以網路轉帳方式轉帳459元至蔡紫涵所申設之上開中國信託帳戶。蔡紫涵旋將之跨行轉帳至上開遠東銀行虛擬帳戶購買虛擬貨幣。  蔡紫涵犯三人以上共同犯詐欺取財罪，處有期徒刑壹年。  

中華民國刑法第339條之4
犯第339條詐欺罪而有下列情形之一者，處1年以上7年以下有期
徒刑，得併科1百萬元以下罰金：
一、冒用政府機關或公務員名義犯之。
二、三人以上共同犯之。
三、以廣播電視、電子通訊、網際網路或其他媒體等傳播工具，
    對公眾散布而犯之。
前項之未遂犯罰之。
洗錢防制法第14條
有第二條各款所列洗錢行為者，處7年以下有期徒刑，併科新臺
幣5百萬元以下罰金。
前項之未遂犯罰之。
前二項情形，不得科以超過其特定犯罪所定最重本刑之刑。
組織犯罪防制條例第3條
發起、主持、操縱或指揮犯罪組織者，處3年以上10年以下有期
徒刑，得併科新臺幣1億元以下罰金；參與者，處6月以上5年以
下有期徒刑，得併科新臺幣1千萬元以下罰金。但參與情節輕微
者，得減輕或免除其刑。
具公務員或經選舉產生之公職人員之身分，犯前項之罪者，加重
其刑至二分之一。
犯第1項之罪者，應於刑之執行前，令入勞動場所，強制工作，
其期間為3年。
前項之強制工作，準用刑法第90條第2項但書、第3項及第98條第
2項、第3項規定。
以言語、舉動、文字或其他方法，明示或暗示其為犯罪組織之成
員，或與犯罪組織或其成員有關聯，而要求他人為下列行為之一
者，處3年以下有期徒刑，得併科新臺幣3百萬元以下罰金：
一、出售財產、商業組織之出資或股份或放棄經營權。
二、配合辦理都市更新重建之處理程序。
三、購買商品或支付勞務報酬。
四、履行債務或接受債務協商之內容。
前項犯罪組織，不以現存者為必要。
以第5項之行為，使人行無義務之事或妨害其行使權利者，亦同
。
第5項、第7項之未遂犯罰之。